【裁判字號】    99,台上,5113
【裁判日期】    990812
【裁判案由】    傷害致人於死
【裁判全文】
最高法院刑事判決            九十九年度台上字第五一一三號
上  訴  人  乙○○
            甲○○
上 列一 人
選任辯護人  林期律師
上列上訴人等因傷害致人於死案件，不服台灣高等法院台中分院
中華民國九十九年五月十二日第二審判決（九十九年度上訴字第
三四一號，起訴案號：台灣台中地方法院檢察署九十八年度偵字
第一０四七六號），提起上訴，本院判決如下：
    主  文
上訴駁回。
    理  由
按刑事訴訟法第三百七十七條規定，上訴於第三審法院，非以判
決違背法令為理由，不得為之。是提起第三審上訴，應以原判決
違背法令為理由，係屬法定要件。如果上訴理由書狀並未依據卷
內訴訟資料，具體指摘原判決不適用何種法則或如何適用不當，
或所指摘原判決違法情事，顯與法律規定得為第三審上訴理由之
違法情形，不相適合時，均應認其上訴為不合法律上之程式，予
以駁回。本件原判決依憑上訴人甲○○、乙○○均坦承由甲○○
駕車搭載乙○○、陳冠佑（業經原審判刑確定）及胡○成（另由
原審少年法庭審理）至「大世界玻璃行」，並在唐盛鴻上車後，
由陳冠佑、乙○○以手銬將唐盛鴻銬在車上，再將唐盛鴻載至台
中市○○路二四八巷口旁之空地，隨即由陳冠佑將唐盛鴻拖下車
，並由陳冠佑持木棒毆打唐盛鴻之肋骨、脛骨、尺骨及膝蓋關節
等處、乙○○則持鋁棒毆打唐盛鴻之腳二、三下，致唐盛鴻受有
多處肋骨骨折併肺部挫傷、腰椎橫突骨折、雙脛骨腓骨骨折、左
尺骨骨折等傷害，證人唐盛鴻、黃淑珠、陳冠佑、乙○○、胡○
成之證詞，卷附中國醫藥大學附設醫院函、診斷證明書、出院照
護摘要、照片、賢德醫院函、診斷證明書、傷勢照片、年籍資料
等證據資料，認上訴人等有其事實欄所載之傷害致人於死犯行，
且敘明上訴人等否認該犯行，甲○○辯稱：伊並無持球棒毆打唐
盛鴻，當時係應陳冠佑之邀始駕車搭載陳冠佑、乙○○及胡○成
等人至台中，雙方發生爭執時，伊與胡○成在旁邊看，並未動手
，當時係遭陳冠佑威脅，方與胡○成拉起唐盛鴻云云；乙○○辯
稱：並無殺人之犯意，當日有持鋁棒毆打唐盛鴻腳幾下，不知道
會發生如此嚴重之結果云云，均不足採，亦依調查所得證據，於
理由內詳予指駁、說明。因認上訴人等犯行明確，而維持第一審
論處甲○○成年人與少年共同犯傷害致人於死，乙○○共同犯傷
害致人於死罪刑（均量處有期徒刑），已詳述所憑之證據及其認
定之理由。甲○○上訴意旨略稱：唐盛鴻於警詢所供屬被告以外
之人於審判外之陳述，內容多屬警員誘導陳述回答，筆錄記載與
事實出入甚大，顯有不可信之情況，並無刑事訴訟法第一百五十
九條之三規定之適用，另證人丙○○於偵、審中及吳振邦於原審
中所為證詞均屬傳聞，並無證據能力，原判決均採為認定有罪之
證據，有違證據法則，且原審就吳振邦筆錄，並未向上訴人提示
或告以要旨，踐行之訴訟程序亦非合法。伊雖曾在第一審就妨害
自由部分表示認罪，惟係承認於陳冠佑脅迫下有幫忙拉唐盛鴻，
而非承認有參與車上妨害自由，原判決認伊已坦承該部分犯行，
並採為證據，有證據上理由矛盾之違法。伊與陳冠佑等人就妨害
自由部分有如何犯意聯絡及行為分擔，原判決未於理由中說明，
亦有理由不備之違誤。原審對於證人胡○成於第一審之供述，對
其相同證詞忽而認其合理可採，嗣又認其供述與常情不符不予採
信，其就證據取捨亦屬理由矛盾。依賢德醫院民國九十九年三月
十八日九九賢字第三十四號函內容可證唐盛鴻死亡原因為肺炎所
致與所受傷害無關，然該院九十九年四月十五日九九賢字第四十
二號函內容又謂長期臥床不是吸入性肺炎之主因，就肺炎與長期
臥床之關連性前後認定歧異，原審引用內容相互矛盾之函文為據
，難認合法。本件被害人於案發時腦部並未受有任何外傷，原審
未予深究命賢德醫院說明所謂「腦部傷害」所指為何，又引發肺
炎與氣切手術有關，氣切手術實施是否有其必要性並非無疑，如
被害人當時未實施氣切手術，日後顯無引發肺炎死亡之可能性，
原審對此氣切手術必要性，亦未命賢德醫院提出說明，均有調查
未盡之違法，本件實際下手毆打係陳冠佑、乙○○二人，伊客觀
上如何能了解其等下手力道，是否會引發併發症之結果，原審未
就個別共同正犯觀察對被害人死亡之加重結果有無客觀上預見可
能，僅因上訴人係共同正犯，遽認應負傷害致死罪責，顯有適用
法則不當及理由不備之違法。陳冠佑及乙○○均證實毆打被害人
過程中，伊有出面勸阻，應視為上訴人當時已脫離共同正犯之責
，無需就被害人死亡結果負責，應成立中止犯，或依刑法第五十
九條酌減，或依同法第五十七條量刑時為有利之認定，原審對此
有利證據，未予採納，亦未說明何以不予採納之理由，理由亦屬
不備云云；乙○○上訴意旨略稱：上訴人對於傳聞證據僅泛稱「
沒有意見」，不足認有使傳聞證據具備證據能力之意思，且理由
中僅空泛籠統記載被告以外之人於審判外陳述有證據能力，未詳
予敘明如何具有傳聞法則例外情形之具體理由，顯有適用法則不
當云云。惟查：（一）犯罪事實之認定，證據之取捨及其證明力
之判斷，乃事實審法院自由判斷之職權，如其取捨不違背經驗法
則與論理法則，即不得指為違法，而據為上訴第三審之理由。又
證人之證言縱令先後未盡相符，但事實審法院本於審理時所得之
心證，就其證言一部分認為確實可信予以採取，原非證據法則所
不許。本件原判決綜合全案證據資料，而為上訴人等上揭犯罪之
認定，已說明陳冠佑、甲○○、乙○○、少年胡○成於偵查中及
黃淑珠、唐盛鴻於警詢中之證詞，如何具有證據能力，且就如何
取捨陳冠佑、乙○○、胡○成之證詞，對於甲○○確有參與妨害
自由犯行，並與陳冠佑等人有犯意聯絡及行為分擔，除據其於第
一審準備程序所供認（見第一審卷一第二十頁背面），並為陳冠
佑、乙○○、胡○成、唐盛鴻所證實，原判決在理由中均詳予說
明，且採信胡○成所證甲○○有出手毆打唐盛鴻，並說明陳冠佑
、乙○○、胡○成三人於第一審審理時均證稱與甲○○並無怨隙
或糾紛，唐盛鴻當時遭陳冠佑、乙○○二人銬在車上後，甲○○
猶讓出駕駛座改由陳冠佑繼續駕車，並搭載其與乙○○等人一同
前往台中市○○路二四八巷口旁之空地，甲○○既目睹該情，當
知悉陳冠佑、乙○○二人係欲找尋地點毆打唐盛鴻，案發當時人
身自由既未遭拘束，仍願意繼續搭載唐盛鴻前往，並全程在場，
且提供車內球棒予陳冠佑供作犯罪工具，事後並駕車搭載其等返
回苗栗縣卓蘭鎮，顯見甲○○並無遭脅迫之情，胡○成所證甲○
○係遭陳冠佑脅迫始毆打被害人或拉住被害人讓陳冠佑打，顯屬
臨訟脫詞，不足採為有利之認定，並無理由矛盾。證人唐盛鴻缺
氧性腦病變之原因，係因身體多處鈍挫傷致橫紋肌溶解症併代謝
性酸中毒，右側血胸，雙側脛腓骨開放性骨折、左側尺骨骨折接
受清創固定手術，住院中因橫紋肌溶解症併代謝性酸中毒致急性
腎衰竭、呼吸衰竭惡化所致，而呈植物人狀態，其原因是嚴重之
鈍挫傷所致，又因腦傷（缺氧性腦病變）結果致其長期臥床，復
因咳嗽反射功能不佳，導致需接受永久性氣管切開，以致於細菌
常駐於氣管內，引起肺炎發生，終因缺氧性腦病變引發吸入性肺
炎、敗血症而不治死亡，亦有卷附中國醫藥大學附設醫院、賢德
醫院函覆可憑（見原審卷第一五二至一五四頁、卷二第一八二至
一八三頁），上揭賢德醫院九九賢字第三十四號函就肺炎發生原
因，認與長期臥床有關，與同院九九賢字第四十二號函認長期臥
床不是引發吸入性肺炎之主因，依前所陳唐盛鴻發生死亡過程，
長期臥床導致咳嗽功能不佳，需接受永久性氣切，氣切手術導致
肺炎發生，一為遠因，一為近因，兩者論點並無衝突，難認有何
矛盾之處。而人體之手、腳及膝蓋關節部位，雖非主要臟器密佈
之部位，然倘以眾人之力分持棍棒密集毆打，在客觀上足以造成
人身體、健康之傷害，並因此引發橫紋肌溶解症合併代謝性酸中
毒等併發症而致人於死之結果，應為一般人客觀上所能預見，甲
○○係智識健全之人，於眾人毆打唐盛鴻之際，就此加重結果在
客觀上應能預見。而共同實施犯罪行為之人，在合同意思範圍以
內，各自分擔犯罪行為之一部，相互利用他人之行為，以達其犯
罪之目的者，即應對於全部所發生之結果，共同負責，又共同正
犯之意思聯絡，不限於事前有所協議，其於行為當時，基於相互
之認識，以共同犯罪之意思參與者，亦無礙於共同正犯之成立。
甲○○與陳冠佑等人共同基於傷害犯意而為，而唐盛鴻之死亡原
因，已如上情，對該死亡之結果在客觀上有預見之可能性，其主
觀上卻疏未預見而加以注意防範，則該死亡結果雖非本意所在，
仍應就該傷害行為致生死亡之結果負責，均於判決內詳細說明本
於調查所得之心證而為事實判斷之理由，所為論斷，並無違法情
形存在。（二）刑事訴訟法第三百七十九條第十款所謂應於審判
期日調查之證據，必須該證據確與待證事實有重要關係，就其案
情委有調查之必要者而言。原判決依憑賢德醫院函覆認唐盛鴻因
嚴重鈍挫傷致腦病變，導致長期臥床，復因咳嗽反射功能不佳，
致需接受永久性氣管切開手術必要，已於理由中述明，核無違誤
。本院為法律審，應以第二審判決所確認之事實為基礎，據以判
斷原審判決是否違背法令，故於第二審判決後，不得主張新事實
或提出新證據為其第三審之上訴理由。稽諸原審筆錄之記載，賢
德醫院九九賢字第三十四、四十二號函，原審於審判期日已提示
予甲○○、辯護人並告以要旨，給予甲○○、辯護人辯解之機會
，甲○○、辯護人均表示「沒意見」，且經訊問其尚有何證據調
查，甲○○答稱無，有審判筆錄載明可稽（見原審卷第二一四頁
背面、第二一五頁背面），甲○○於上訴本院時，始對該函內容
提出腦部受傷所指為何、氣切手術有無必要之爭執，主張原審有
該部分證據調查未盡之違法，顯非依據卷內資料而為指摘。（三
）刑法上所謂中止犯，屬未遂犯之一種，係指已著手於犯罪構成
要件行為之實行而因己意中止，或防止其結果之發生者而言。乃
以未發生犯罪之結果為前提。本件原判決已敘明唐盛鴻係遭甲○
○等人共同傷害致死結果，其行為既生死亡之加重結果，自無中
止未遂之適用，原判決論以傷害致死之罪，洵無違誤。又量刑輕
重，係屬事實審法院得依職權自由裁量之事項，苟已基於行為人
責任基礎，斟酌刑法第五十七條各款所列情狀而未逾越法定刑度
，即不得遽指為違法。至刑法第五十九條規定酌減其刑，亦係事
實審法院審判職權得為自由裁量之事項，非當事人所得任意指摘
，而得以此為上訴第三審之理由。原判決關於甲○○部分之量刑
已斟酌刑法第五十七條各款所列情狀而未逾法定刑度，其未依刑
法第五十九條規定減輕其刑，要無違法可言。甲○○上訴意旨執
為指摘，自非合法。原判決認上訴人等有妨害自由及傷害致死犯
行，除憑上訴人等之供稱，並有上開證人、證物等證據資料為據
，非單憑以證人丙○○、吳振邦之證詞為論罪之惟一證據，摒除
該部分證據不用，仍與判決結果不生影響，不得執為上訴之適法
理由。此外，上訴意旨就屬原審採證、認事職權之適法行使及原
判決已說明事項，徒憑己見，任意指摘為違法，且仍為單純事實
之爭執，均非適法之第三審上訴理由，其等上訴違背法律上之程
式，均應予駁回。又本院既從程序上駁回上訴，甲○○提出和解
書，即無從審酌，併此敘明。
據上論結，應依刑事訴訟法第三百九十五條前段，判決如主文。
中    華    民    國  九十九  年    八    月   十二   日
                      最高法院刑事第十一庭
                          審判長法官  石  木  欽
                                法官  洪  佳  濱
                                法官  韓  金  秀
                                法官  段  景  榕
                                法官  周  煙  平
本件正本證明與原本無異
                                      書  記  官
中    華    民    國  九十九  年    八    月    十九   日
                                                      Ｅ

司法院資訊處製作；財團法人民間司法改革基金會備份。
